【裁判字號】    99,交聲,319
【裁判日期】    990902
【裁判案由】    違反道路交通管理處罰條例聲明異議
【裁判全文】
臺灣苗栗地方法院交通事件裁定         99年度交聲字第319號
原處分機關  交通部公路總局新竹區監理所苗栗監理站
異  議  人
即受處分人  甲○○
上列異議人即受處分人因違反道路交通管理處罰條例案件，對於
交通部公路總局新竹區監理所苗栗監理站於民國99年7 月15日所
為之竹監苗字第裁54-HD0000000號處分（原舉發案號：中縣警交
相字第HD0000000 號）聲明異議，本院裁定如下：
    主  文
異議駁回。
    理  由
一、原處分意旨略以：異議人即受處分人甲○○於民國99年6 月
    1 日11時0 分許，駕駛車牌號碼7997-YV 號自用小客車行經
    臺中縣沙鹿鎮○○路臺12線5.3 公里處，為臺中縣警察局交
    通警察隊警員逕行舉發「限速60公里，經測速時速82公里，
    超速22公里，20以上未滿40公里（經雷達、雷射測速儀器採
    證）」違規；嗣異議人於舉發通知單所載期限內到案表示不
    服舉發，經原處分機關函請原舉發單位查覆後，仍認異議人
    有上開違規行為明確，乃依道路交通管理處罰條例第40條、
    第63條第1 項第1 款暨違反道路交通管理事件統一裁罰基準
    及處理細則第41條第4 項規定，於99年7 月15日裁處異議人
    罰鍰新臺幣（下同）1,800 元，並記違規點數1 點，原處分
    並無不法等語。
二、異議意旨略以：1.政府不是禁止偷拍了嗎？為何警察把相機
    放在內側車道的草叢裡偷拍，還辯稱有明顯設置限速60公里
    及前有測速照相的告示牌？同路段臺12線5.3 公里由南往北
    向有設置警告標誌，為何由北往南向未設置此警告標誌，警
    察偏偏往這邊取締用路人，實在令人難以信服；2.既然是移
    動式照相，就應該在100 公尺前設置前有移動式照相警語，
    可是警方並沒有照規定在設置警告標誌內拍照，單靠一塊不
    是很顯眼的木板，而且只是用簡單的鐵絲綁在紅綠燈的燈桿
    上，若受到風力或人為因素，隨時都有可能會轉向，讓人無
    法察覺得到；3.照片左上方及左下方有雜草的證據，證明是
    偷拍，並非是用正當合法的方式拍攝，為此向法院聲明異議
    ，請求撤銷原處分等語。
三、按汽車駕駛人，行車速度，超過規定之最高時速，或低於規
    定之最低時速，除有第43條第1 項第2 款情形外，處新臺幣
    1,200 元以上2,400 元以下罰鍰；汽車駕駛人違反第40條規
    定者，並記違規點數1 點，道路交通管理處罰條例第40條、
    第63條第1 項第1 款分別定有明文。次按汽車駕駛人駕駛汽
    車，其行車速度超過規定之最高時速20公里以上未滿40公里
    ，嗣為警逕行舉發，而未逾舉發通知單上所載之應到案日期
    到案，經主管機關調查後仍認定有上開違規行為者，依違反
    道路交通管理事件統一裁罰基準表規定，須處以1,800 元之
    罰鍰。又汽車駕駛人之行為經以科學儀器取得證據資料證明
    其行為違規，當場不能或不宜攔截製單舉發者，得逕行舉發
    ，道路交通管理處罰條例第7 條之2 第1 項第7 款亦規定甚
    明。
四、經查：
(一)、異議人所有車牌號碼7997-YV 號自用小客車，於上揭時、地
    為警逕行舉發「限速60公里，經測速時速82公里，超速22公
    里，20以上未滿40公里（經雷達、雷射測速儀器採證）」違
    規乙節，有臺中縣警察局中縣警交相字第HD0000000 號舉發
    違反道路交通管理事件通知單暨採證照片、裁決書、送達證
    書各1 份在卷足憑。
(二)、再據本件原舉發單位即臺中縣警察局交通警察隊舉發本件違
    規所使用之雷達測速儀，每年均依規定送經濟部標準檢驗局
    檢驗且領有合格證書（檢定日期98年11月6 日，有效期限99
    年11月30日，檢定合格單號碼：J0GA0000000A、J0GA000000
    0B），有該舉發單位提出之經濟部標準檢驗局雷達測速儀檢
    定合格證書1 份附卷可稽（見本院卷第28頁），是其儀器之
    準確性應可採信。而該儀器係以發射雷達波之方式感應測試
    ，並已設定照相時速，行經之車輛如超過規定速度，即感應
    照相，而非以地面埋設感應線圈之方式，故車輛如靜止或未
    超過設定速度，該儀器則不會感應照相，足認該測速照相設
    備所攝得之照片，確屬可信。另觀諸卷附之採證照片（見本
    院卷第3 頁），車牌號碼7997-YV 號自小客車位置在照片之
    中間，而照片中之違規時間及異議人之行車時速均清晰可辨
    。且經證人即本件舉發警員吳松樺到庭具結證述略以：「（
    該採證照片右上角顯示之數字、代表意義為何？）藍色部分
    是指測速的型號，右上角是有效日期99年11月，下面那一排
    是違規地點，再來是速限，下面紅色的字，第一排是違規車
    的車速，代表時速82公里，第二排左邊是違規時間：11點9
    秒，右邊是日期2010年6 月1 日」等語綦詳（見本院99年8
    月20日之訊問筆錄）。足徵本件違規照片係於機器有效期限
    內，依正常使用流程所拍攝，則原舉發警員取締本件異議人
    駕車超速違規應無誤判之虞。
(三)、復按標誌、標線、號誌之設置目的，在於提供車輛駕駛人及
    行人有關道路路況之警告、禁制、指示等資訊，以便利行旅
    及促進交通安全，道路交通標誌標線號誌設置規則第2 條定
    有明文。故設置警告標示之旨，即在提醒用路人遵守道路交
    通管理規則，以維護交通秩序並確保其生命身體財產安全，
    達到依行車速限駕駛進而維護行車安全之最大效益，尚非謂
    如有違反，駕駛人超速行駛之違規行為即應不罰，應甚明確
    。再按汽車駕駛人行車速度超過規定之最高速限，經採用固
    定或非固定式科學儀器取得證據資料證明者，於一般道路須
    至少於100 公尺，於高速公路、快速公路須至少於300 公尺
    前，明顯標示之，道路交通管理處罰條例第7 條之2 第3 項
    固訂有明文，然衡其立法用意，不外表明科處違規人行政裁
    罰之目的在敦促駕駛人依行車速限駕駛，是以科學儀器採證
    ，由主管機關在明顯處告示，用以提醒駕駛人依道路限速行
    駛，以期在駕駛人避免受罰之心理下，達到依行車速限駕駛
    ，進而維護行車安全之最大效益，尚非謂如有違反上開注意
    規定，駕駛人超速行駛之違規行為即應不罰，是異議人主張
    違規地點未設警告標示而不應處罰云云，其立論已非無疑。
    況違規事實發生當日執勤警員進行超速取締，已於該路段前
    方設置活動式（得以拆卸）警告標誌，有現場照片1 張在卷
    可按（見本院卷第26頁）。而依據原舉發單位所提出之照片
    ，其時間顯示為99年6 月1 日，足徵上開照片確係於違規事
    實發生當日拍攝，核與證人即本件舉發員警吳松樺於99年8
    月20日本院調查時到庭具結證述：「（於違規地點前有設置
    警告標誌嗎？）在違規地點前方122 公尺處有設置速限及前
    有測速照相的告示牌」、「（在異議人行駛的位置，有無可
    能看不到警告標示？）不可能，因為是設在安全島上，安全
    島在路中間，他離安全島只有3 公尺而已，不可能看不到」
    等語相符（見本院卷第22頁背面），益徵違規事實發生當時
    ，執勤警員業於取締違規地點前放置警告標誌，已足以提醒
    駕駛人於該路段應注意不得超速，則異議人本應隨時保持不
    超越最高速限之速度行駛，卻仍超速行駛，是該超速違規之
    責任應歸於異議人甚明。
(四)、又道路交通管理處罰條例第7 條之2 第3 項所稱之「明顯標
    示」，揆諸前揭說明，僅係提醒駕駛人作用，於法律上未有
    制式化規定，縱認上開警示牌規格、設立高度等與其他道路
    警示牌有異，亦難認定該警示牌違法。況駕駛人在一般道路
    、高速公路或快速道路依照規定速限行駛之義務，並不因警
    察機關有無在裝設測速儀器前方道路之明顯處豎立明顯標示
    而有差別，駕駛人亦不能僅因其在通過裝有測速儀器之路段
    前，並未察覺任何明顯之告示牌或警告標誌，即可遽謂其無
    須依限速行駛或得任意超速而免於受罰，更無所謂「該標示
    100 公尺內不會有測速照相儀器」而得任意超速之信賴利益
    可言（臺灣高等法院臺中分院99年度交抗字第4 號、98年度
    交抗字第366 號等裁定意旨參照）。準此，異議人以警方並
    沒有照規定在設置警告標誌內拍照，單靠一塊不是很顯眼的
    木板，而且只是用簡單的鐵絲綁在紅綠燈的燈桿上，若受到
    風力或人為因素，隨時都有可能會轉向，讓人無法察覺得到
    等語置辯，洵非可採。
(五)、異議人雖質疑舉發單位將相機放在內側車道草叢裡拍攝，有
    偷拍之嫌云云，惟依現行或修正後之道路交通管理處罰條例
    ，並無絕對禁止所謂之隱藏或流動式攝影機（即非固定式科
    學儀器）取證之規定，是本件舉發警員上開採證行為尚無違
    反法令之處。而異議人既有前開違規行為，且該違規行為又
    非舉發警員設計構陷或挑唆引誘所致，自不能執此作為免予
    處罰其違規行為之正當化理由。此外，執勤警員為遏阻用路
    人之僥倖心理，有效取締惡性違規事件，在不妨礙其他用路
    人之情形下，持科學儀器進行蒐證測速，亦難謂有不當之處
    。況駕駛人駕車本即應依速限管制之規定，謹慎駕車，以維
    行車安全及避免危險發生，且交通主管機關為加強交通管理
    ，維護交通秩序，確保交通安全，除廣為宣導交通安全教育
    外，對違規之駕駛人、用路人並予以採證舉發處罰，以促使
    恪遵交通法令，其理自明。異議人既係考領合法駕駛執照之
    駕駛人，應當知悉並遵守前開有關一般道路限速之規定，猶
    不得以執勤警員將相機置於草叢拍攝為由，異其法律評價，
    而得予任意違反，是異議人此部分之所辯，亦無足採。從而
    ，異議人有於上開路段超速行駛之行為，且經合法舉發一事
    堪予認定，本件事證明確，應依法論科。
五、綜上所述，異議人確有前揭汽車駕駛人行車速度超過規定最
    高速限（20公里以上未滿40公里）之違規行為，原處分機關
    依道路交通管理處罰條例第40條、第63條第1 項第1 款規定
    及違反道路交通管理事件統一裁罰基準表，裁處異議人罰鍰
    1,800 元，並記違規點數1點，核無違法或不當之情事，異議
    人之異議為無理由，應予駁回。
六、據上論斷，應依道路交通管理處罰條例第87條第2 項，道路
    交通案件處理辦法第19條規定，裁定如主文。
中    華    民    國    99    年    9     月    2    日
                  交通法庭  法  官  周靜妮
以上正本證明與原本無異。
如不服本裁定應於送達後5 日內向本院提出抗告狀。
                            書記官  巫  穎
中    華    民    國    99    年    9     月    2     日

司法院資訊處製作；財團法人民間司法改革基金會備份。
